【裁判字號】    89,上易,1671
【裁判日期】    900903
【裁判案由】    侵占等
【裁判全文】
臺灣高等法院刑事判決                          八十九年度上易字第一六七一號
    上 訴 人
    即自訴人  乙○○○
    被    告  丁○○
右上訴人因被告侵占等案件，不服臺灣桃園地方法院八十七年度自字第八七號，中華
民國八十九年三月八日第一審判決，提起上訴，本院判決如左：
    主  文
上訴駁回。
    理  由
一、自訴意旨略以：被告丁○○藉參加上訴人即自訴人乙○○○所邀集互助會之機會
    ，向自訴人訛稱會員己○○及甲○○已分別將渠等所參加之互助會讓渡給伊，其
    中己○○讓給伊一會，甲○○讓給伊二會，致自訴人不疑其詐而任被告先後標取
    各該會之會款；又被告亦向自訴人推銷人參粉，對自訴人佯稱「吃了人參粉，眼
    瞎會明，身聾會聽，絕症會斷根，男人陽萎有救」，使自訴人信以為真，而向其
    購買五盒共十罐；再被告另於八十七年二月十六日下午三時許，經自訴人前往被
    告位於桃園縣龍潭鄉龍元宮附近之小吃攤向其催討會款時，竟手持菜刀向自訴人
    表示「妳去告好了，告到總統府都是一樣，法院又怎樣，法官能奈我如何，沒錢
    隨便妳來，反正妳老公也被關，村長也沒幹了，我還要去找人寫狀告妳」等語，
    使自訴人因而心生畏懼，因認被告涉有詐欺、恐嚇等罪嫌云云。
二、按犯罪事實應依證據認定之，無證據不得推定其犯罪事實；又不能證明被告犯罪
    者，應諭知無罪之判決，刑事訴訟法訟法第一百五十四條及第三百零一條第一項
    分別定有明文。又刑事訴訟法上所謂認定事實之證據，係指足以認定被告確有犯
    罪行為之積極證據而言，該項證據自須適合於被告犯罪事實之認定，始得採為斷
    罪資料；事實之認定應憑證據，如未發現相當證據，或證據不足以證明，自不能
    以推測或擬制之方法，以為裁判之基礎；又告訴人之指訴，係以被告受刑事訴追
    為目的，不得僅依告訴人指訴遽令被告入罪。又刑法第三百三十九條第一項詐欺
    罪之成立，以意圖為自己不法之所有，以詐術使人將本人或第三人之物交付為要
    件，所謂以詐術使人交付，必須被詐欺人因其詐術而陷於錯誤，若其所用之方法
    不能認為詐術，亦不致使人陷於錯誤，即不構成該罪；又認定不利於被告之事實
    ，須依積極證據，苟積極證據不足為不利於被告事實認定時，即應為有利被告之
    認定，更不必有何有利之證據；最高法院二十九年上字第三一○五號、四十年台
    上字第八六號、三十年上字第八一六號、四十六年度台上字第四一九號、五十二
    年臺上字第一三○○號、四十六年台上字第二六○號分別著有判例可資參照。
三、經查：
    (一)關於自訴人指被告騙伊已由會員己○○及甲○○受讓互助會而詐標會款部分
      1.經質之證人己○○，據其於八十九年八月四日在本院中證稱：伊係參加自訴
        人所招八十四年八月三日之互助會一會，伊於第三、四會時，即已轉讓予被
        告，伊且有與被告當面去知會自訴人，可能亦有寫一讓渡書給被告等情（見
        本院卷第一○七頁）。
      2.自訴人雖否認證人己○○有知會之情事，惟亦自稱當初被告有拿一張證人己○○出具之讓渡書給伊看（見本院卷第一○八頁），此與上述證人之所言，
        甚相符合。
      3.再參以：(1)自訴人嗣後均未向證人己○○催討互助會款；(2)被告於標取羅秀
        轉讓予伊之互助會後，有按月一次簽發三十三張本票給自訴人收執，並有按
        月繳至八十五年十一月五日，此不但有被告所簽發之上開本票影本在卷可考
        ，且亦經自訴人自陳無訛等情節，堪認被告確有自證人己○○處受讓互助會
        ，就此部分並無詐騙自訴人之可言。
      4.至於會員甲○○所參加之八十四年十二月五日互助會部分，雖證人甲○○先
        後於原審及本院中到庭證稱：會首（即自訴人）有告訴伊五會中之兩會為被
        告丁○○標走，惟此不但為被告所堅決否認，且以證人甲○○此部分所言，
        乃屬傳聞證據，本乏證據能力，已難執為對被告為不利認定之依據。況自訴
        人既身為會首，竟未先向甲○○查詢，即輕易聽信被告已經受讓之所言而逕
        自讓渠標取會款，實屬有背常情，逮難置信。矧被告就其所標取之八十四年
        十二月五日之互助會，亦有簽發本票予自訴人（見偵查卷第三十八頁至第四
        十三頁），而據自訴人稱被告並有繳交會款至八十六年四月一日，是亦難謂
        被告於標取互助會款時即有何不法所有之意圖。
    (二)關於自訴人向被告購買人參粉部分，固據自訴人提出如本院卷第一六八頁照片
      所示之人參粉八罐為憑（拍照後當庭發還），即被告亦不諱言有賣人參粉予自
      訴人，惟據其堅詞否認有向自訴人誇稱「吃了人參粉，眼瞎會明，身聾會聽，
      絕症會斷根，男人陽萎有救」等語。雖證人彭清城於八十九年十月二十六日在
      本院調查中證稱：伊有向被告購買人參粉，被告有告訴伊「吃了人參粉，眼瞎
      會明，身聾會聽，絕症會斷根，男人陽萎有救」，然此至多僅足證明被告對該
      證人有如上之陳述，尚不足以證明被告對自訴人亦必出於相同之手法。況即令
      被告確有為上開之誇稱，然其既非專業醫師，而自訴人亦非無知孩童，自訴人
      又憑何相信其所言？自訴人焉有因此而陷於錯誤之理？是自訴人此部分指訴，
      亦乏可信。
    (三)關於被告被訴恐嚇部分，依自訴意旨所載，被告既只是對自訴人揚言「你去告
      好了，告到總統府都是一樣，法院又怎樣，法官又能奈我如何，沒錢隨便你來
      ，反正你老公也被關，村長也沒幹了，我還要去找人寫告狀告你」等語，並無
      以加害生命、身體、自由、名譽之事，恐嚇自訴人，已難謂有何致生危害於自
      訴人之安全；雖證人丙○○於原審及本院調查中均稱：被告當時手上有拿刀子
      ，且對自訴人揚言「妳來我就殺妳」、「不要來，否則要讓妳死」等語，但其
      所述，與自訴人前揭所言顯有未合，自難採信。另證人戊○○雖亦證稱被告當
      天有拿菜刀在自訴人面前晃，但依自訴人及證人戊○○所稱，被告既係經營麵
      店，則於營業時車間內，手持菜刀殆屬至為平常之事，不能因此即遽謂被告之
      行為為恐嚇。至自訴人所稱伊當天有向桃園縣警察局平鎮分局龍潭分駐所備案
      一節，經本院函詢結果，據該分局查復並無自訴人或其配偶吳梅霖至該所備案
      遭恐嚇之情形，此亦有該分局九十年四月四日平警分刑字第一○一○四號函在
      卷可考。
    (四)綜上查證，實難認被告有自訴人所指詐欺及恐嚇之行為，此外又別無其他積極
      事證足資證明被告有何犯行，即應認不能證明其犯罪。
三、原審以罪證不足而諭知被告無罪，核無不合。自訴人上訴意旨仍執前詞指摘原判
    決不當，為無理由，應予駁回。
據上論斷，應依刑事訴訟法第三百六十八條，判決如主文。
本案經檢察官楊楚猛到庭執行職務。
中      華      民      國    九十    年      九      月      三      日
                              臺灣高等法院刑事第二十庭
                                  審判長法  官  葉  麗  霞
                        法  官  李  錦  樑
                                        法  官  余  來  炎
右正本證明與原本無異。
不得上訴。
                                        書記官  黃  麗  玲
中      華      民      國    九十    年      九      月      五      日


司法院資訊處製作；財團法人民間司法改革基金會備份。
